臺灣臺中地方法院刑事判決　94年度交訴字第129號
公　訴　人　臺灣臺中地方法院檢察署檢察官
被　　　告　甲○○
上列被告因公共危險等案件，經檢察官提起公訴（九十四年度偵
字第六六二八號、九十四年度撤緩偵字第三○二號），本院合議
庭裁定適用簡式審判程序，判決如下：
    主    文
甲○○因過失傷害人，處有期徒刑月，如易科罰金，以佰元
折算壹日；又駕駛動力交通工具肇事，致人受傷而逃逸，處有期
徒刑陸月，如易科罰金，以佰元折算壹日。應執行有期徒刑捌
月，如易科罰金，以佰元折算壹日。
    犯罪事實
一、甲○○於民國九十三年十月二日上午，無照駕駛車牌號碼七
    三五一─ＨＹ號自小客車，沿臺中縣梧棲鎮○○路○段由南
    往北方向行駛，於同日上午八時三十五分許，行經同鎮○○
    路○段五號前，本應注意車輛行駛時，駕駛人應注意車前狀
    況，隨時採取必要之安全措施，而當時天候晴，日間自然光
    線，柏油路面乾燥無缺陷，亦無障礙物，視距良好，依當時
    情形，又無不能注意之情事，竟疏於注意，於通過上開交岔
    路口時，未留意前方行車之動態，貿然行駛，不慎擦撞沿臺
    中縣梧棲鎮安良港大排由西往東方向行駛至該路口，已完成
    左轉，由丙○○騎乘，其後搭載乙○○之車牌號碼ＭＮ六─
    二五七號重型機車，因而致丙○○、乙○○人車倒地而分別
    使丙○○受有腦震盪、右膝挫傷；乙○○受有頭、頸部擦傷
    之傷害，肇事後甲○○竟未留置現場處理救護事宜，並基於
    肇事逃逸之犯意，逕行駕車離開現場，嗣經到場處理員警依
    車牌號碼循線查獲。
二、案經被害人丙○○、乙○○告訴及臺中縣警察局清水分局報
    告臺灣臺中地方法院檢察署檢察官偵查起訴。
    理    由
一、訊據被告甲○○對於上開事實於本院審理中均坦承不諱，核
    與告訴人丙○○、乙○○指訴（除何造違反號誌闖紅燈外）
    之情節大致相符，並有臺中縣警察局道路交通事故現場圖、
    調查報告表（一）（二）、照片四紙、診斷證明書二紙附卷
    足憑。按駕駛人駕駛汽車應注意車前狀況，並隨時採取必要
    之安全措施，道路交通安全規則第九十四條第三項定有明文
    ，此為一般駕駛人應注意並能注意之事項。本件被告既考領
    有普通小型車駕駛執照，自難諉為不知。而事故發生當時天
    候晴，日間自然光線，柏油路面乾燥無缺陷，亦無障礙物，
    視距良好，有上開道路交通事故調查報告表（一）在卷可查
    ，且依卷附現場圖所示，案發路段為路寬三十米大道，雙向
    均為四車道，視野廣闊，依當時情狀，並無不能注意之情形
    ，竟疏不注意車前狀況，以致肇事，被告之駕駛行為自有過
    失。至被告與告訴人互相指稱對方違反管制燈號闖紅燈一節
    ，經查，本件被告與告訴人均陳稱自己之行向為綠燈，依附
    卷道路交通事故調查表、現場圖、現場相片等相關資料，實
    無從認定究竟何造違反管制燈號闖紅燈。惟按汽車駕駛人對
    於防止危險發生之相關交通法令之規定，業已遵守，並盡相
    當之注意義務，以防止危險發生，始可信賴他人亦能遵守交
    通規則並盡同等注意義務。若因此而發生交通事故，方得以
    信賴原則為由免除過失責任。最高法院著有八十四年臺上字
    第五三六○號判例可資稽考。是以，不論事故發生當時燈號
    如何，駕駛人行經交岔路口仍應注意車前狀況，並減速慢行
    。依附卷道路交通事故現場圖所示，本件事故係發生在臺中
    縣梧棲鎮○○路○段與安良大排路口處，被告駕駛之車輛係
    左前車頭處有損壞，告訴人丙○○騎乘之機車則係右側車身
    受損，顯然被告與告訴人行經前開交岔路口時均疏未注意車
    前狀況以致肇事，是被告超速行駛及未注意車前狀況，可以
    認定。被告顯然未注意車前狀況，以避免危險之發生，是被
    告有過失至明，被告於本院之自白應與事實相符。雖被害人
    丙○○騎乘機車亦疏未注意車前狀況，於本件事故之發生亦
    有過失，然此僅係被害人是否與有過失之問題，並不因此解
    免被告過之責任。而告訴人丙○○、乙○○因本件車禍受傷
    ，與被告之過失行為間並有相當因果關係。
    本件事證明確，被告過失犯行應堪認定。
二、次按汽車駕駛人駕駛汽車肇事致人受傷或死亡，應即採取救
    護或其他必要措施，並向警察機關報告，不得駛離或逃逸，
    道路交通管理處罰條例第六十二條第一項定有明文。又因道
    路交通事故之發生，常非於己之鄰親家里，時有告救不能情
    事，乃科以肇事者須即採取救護或其他必要措施，並應向警
    察機關報告之法定義務，以防因就醫延誤致生無謂傷亡，並
    俾得通知傷亡者家屬到場，以明責任，是凡肇事人於行車肇
    事致人受傷或死亡，未即採取救護或其他必要措施，並向警
    察機關報告，即駕車逃逸者，均應依該規定處罰，至其嗣後
    是否受刑事訴追及已否與被害人達成民事和解，賠償損失，
    對其應受處罰乙節，並不生影響。職是之故，汽車駕駛人駕
    駛汽車肇事，不論其責任之歸屬為何，即有義務留在肇事現
    場，採取救護或其他必要措施，並向警察機關報告，以維護
    他人之生命與其他用路人之交通安全。其立法目的，既係促
    使駕駛人於肇事致死傷後，能對被害人即時救護，報告警察
    機關，以減少死傷，是該罪之成立祇以行為人有駕駛動力交
    通工具肇事，致人死傷而逃逸之事實為已足，至行為人之肇
    事有否過失，則非所問（最高法院九十二年度臺上字第四四
    六八號刑事判決參照）。本件被告駕駛車輛撞擊告訴人丙○○騎乘之機車，致告訴人丙○○、乙○○均人車倒地，並造
    成告訴人丙○○、乙○○受有事實欄所示之傷害，被告既知
    悉告訴人係騎乘機車倒地，機車並無如汽車板金般具有防護
    力，摔倒將會成傷，是以被告對告訴人丙○○、乙○○當場
    受有傷害應有認識，其竟未採取救護或其他必要措施，並向
    警察機關報告，即竟行駕車離去嗣經警循線查獲，其肇事逃
    逸已甚灼然。是被告肇事逃逸之犯行，亦堪以認定。
三、核被告所為係犯刑法第二百八十四條第一項前段之過失傷害
    罪及同法第一百八十五條之四之肇事逃逸罪。被告所犯前開
    二罪間，要件不同行為互殊，應予分論併罰。又被告一過失
    駕駛行為，致告訴人丙○○、乙○○二人受傷，係一行為觸
    犯二過失傷害罪名，為想像競合犯，應依刑法第五十五條之
    規定從一重處斷。再者，被告為汽車駕駛人，無照駕駛，因
    而致人受傷，依法應負刑事責任，應依道路交通管理處罰條
    例第八十六條第一項之規定加重其刑。爰審酌被告之過失程
    度，所生之危害，告訴人因而受傷，亦同有過失，被告肇事
    後更棄告訴人於不顧，其罪行甚重，惟於本院審理時坦承犯
    行，犯罪後態度尚稱良好，然尚未能與告訴人達成和解等一
    切情狀，分別量處如主文所示之刑，並定其應執行之刑及諭
    知易科罰金之折算標準。
據上論斷，應依刑事訴訟法第二百七十三條之一第一項、第二百
九十九條第一項前段，刑法第二百八十四條第一項前段、第一百
八十五條之四、第五十五條、第四十一條第一項前段、第二項、
第五十一條第五款，道路交通管理處罰條例第八十六條第一項，
罰金罰鍰提高標準條例第一條前段、第二條，判決如主文。
本案經檢察官李斌到庭執行職務。
中　　華　　民　　國　　94　　年　　10　　月　　31　　日
                  交通法庭  法　官  張清洲
以上正本證明與原本無異。
如不服本判決，應於送達後十日內向本院提出上訴狀（須附繕本
），上訴於臺灣高等法院臺中分院。
                            書記官　沈筱玲
中　　華　　民　　國　　94　　年　　10　　月　　31　　日
附錄論罪科刑法條
刑法第二百八十四條第一項
因過失傷害人者，處六月以下有期徒刑，拘役或五百元以下罰金
，致重傷者，處一年以下有期徒刑、拘役或五百元以下罰金。
刑法第一百八十五條之四
駕駛動力交通工具肇事，致人死傷而逃逸者，處六月以上五年以
下有期徒刑。
